【裁判字號】    90,上易,3255
【裁判日期】    901115
【裁判案由】    恐嚇
【裁判全文】
臺灣高等法院刑事判決                            九十年度上易字第三二五五號
    上  訴  人
    即  被  告  乙○○
右上訴人因恐嚇等案件，不服臺灣板橋地方法院八十九年度訴字第一六七七號，中華
民國九十年七月十八日第一審判決（起訴案號：臺灣板橋地方法院檢察署八十九年度
偵字第一三七八一號）提起上訴，本院判決如左：
    主  文
原判決關於恐嚇取財部分撤銷。
乙○○意圖為自己不法之所有，以恐嚇使人將本人之物交付，未遂，處有期徒刑拾月
。
    事  實
一、乙○○於民國（下同）八十八年間因槍砲彈藥刀械管制條例等案件，經判處應執
    行有期徒刑一年，緩刑三年確定，現仍緩刑中，猶不知悔改，於八十九年四月一
    日六時四十五分許，見甲○○於台北縣三重市○○路橋下擺設民俗治療攤位有利
    可圖，竟意圖為自己不法所有，手持棍棒一枝至甲○○之攤位前以加害生命、身
    體、財物喝令甲○○交付新台幣（以下同）三千元保護費，致使甲○○心生畏懼
    ，惟甲○○因該攤位收入微薄而向乙○○表示沒有錢，而未如數給付，致乙○○
    因而心生不滿，另基於普通傷害及毀損之犯意，持木棍朝甲○○頭部、身體等處
    重擊，致甲○○受有頭部四乘二乘一公分之撕裂傷、右側前臂挫傷及右側關節脫
    臼等傷害，並持木棍損毀甲○○所擺設之攤位，致甲○○擺設於該攤位之藥物及
    古董印章毀壞破損（傷害及毀損部分均經撤回告訴，由原審判決公訴不受理）。
    經人報警後，旋由據報趕至之警察於現場查獲乙○○，致恐嚇取財未得逞。
二、案經甲○○訴由臺北縣警察局三重分局報請台灣板橋地方法院檢察署檢察官偵查
    起訴。
    理  由
一、訊據被告乙○○固坦承毀損甲○○所經營民俗攤位物品及毆傷甲○○之事實不諱
    ，惟矢口否認有何恐嚇取財犯行，辯稱：伊係與甲○○因買東西發生爭執，進而
    互毆，伊當時並未向甲○○恐嚇收取三千元云云，惟查：
（一）上開犯罪事實，業據被害人甲○○於警訊時指稱：「當天我在發生地擺民俗療
      法攤位，乙○○即手持一支木棍，前來要向我拿三千元，我說沒有錢，他即打
      翻我攤位，用手上那支木棍毆打我頭部，我隨之昏迷，直到警方將我送醫後才
      醒來。我頭部及右肩脫臼（詳如診斷書）」、「我在該處營業已經有六個月的
      時間了，該人我並未見過，但我未遭毆傷之前即有聽聞該人都在該處向我們這
      些攤位收取保護費」、「於八十九年四月一日上午六時四十五分我在該處營業
      ，見乙○○『酒空枝』，‧‧‧‧‧手上已經拿著一根木棍並露出兇惡之面孔
      且以惡語向我說：拿三千來，我回話說：不要這樣子，老人家做三天也沒有三
      千元，乙○○『酒空枝』即不分青紅皂白，持所攜帶之木棍將我攤位擺設之民
      俗療法藥物及古董物品砸毀，續而持該木棍朝我頭部及身體等處毆打致我昏倒
      在地，事候我問警察，他才告訴我：當時我人昏倒在地，係警方人員將我送醫
      急救」、「可能該處為他乙○○「酒空枝」的地盤，我也要受他的保護，所以
      他才來向我收取保護費，我不從他即將我的攤位砸毀，且將我打傷，計約四十
      萬元左右」、「我聽人家說乙○○『酒空枝』以前是全名計程車成員，現在已
      經沒有開計程車了，每天遊手好閒於該處作惡霸向我們這些擺設攤位拿錢」等
      語（台北縣警察局三重分局卷八十九年五月一日第一頁正面、背面、台北縣警
      察局三重分局卷八十九年五月十『酒二日第一頁背面、第二頁正面）。於偵查
      時指稱：「八十九年四月一日六時四十五分許他來我擺的攤位，就向我要三千
      元，我就說我並沒有欠你錢，他就自己一個人將我的攤子弄倒」等語（八十九
      年度真自第一三七八一號偵查卷第十九頁正面、背面、第二十頁正面）甚詳。
      並經證人即據報後前往現場處理之台北縣警察局三重分局警員張三原、王郁覽
      到庭證述在卷，復有甲○○之驗傷診斷書及受傷後衣服殘留血跡照片三張附卷
      可稽。參以被害人甲○○迄於本院審理時，在被告已與其和解，賠償其損失之
      後，仍然指稱當時被告並未向其表示購物，而是開口稱三千元之事，並稱：「
      他進來就說要三千，我說我又沒有欠你錢，當時他並沒有跟我說要買東西」等
      語（本院九十年十月二十六日訊問筆錄）。足見被害人甲○○所指訴之被恐嚇
      取財經過，應非子虛，被告當時確有向被害人勒索金錢。
（二）次查本件被害人甲○○為十一年六月二日生，為年邁之人，客觀上不致於因討
      價還價糾紛，進而與年輕力壯之被告互毆之理；且如為互毆，亦不可能僅有一
      方受傷，乃本件被告乙○○無法提出其受有何傷害之證明，顯見其並未受傷，
      是其所言互毆顯屬飾卸之詞，不足採信。被告因恐嚇取財不成，而毆打被害人
      甲○○，致其受有傷害，要堪認定。
（三）被告自承與被害人甲○○素不相識，依一般社會生活經驗法則，難認有因買賣
      討價之細瑣情事而引發如本件程度之互毆之可能，已如前述，而被告與被害人
      甲○○間又素無仇怨，被告自不可能無故予以毆擊，是在因衡量雙方就毆擊起
      因說詞不同之部分，被告所辯既非屬事實，即應認被害人甲○○所言，係因被
      告恐嚇要求保護費不成而予以毆傷等語，合乎常理而為可採。
  綜上所述，被告所辯不足採信，本件事證明確，被告之犯行堪以認定。
二、核被告乙○○所為，係犯刑法第三百四十六條第三項、第一項恐嚇取財未遂罪。
    公訴人認被告之犯行既遂，然查恐嚇取財既、未遂之區分，以行為人或第三人已
    否受交付得財為準，本件被告尚未得財，其行為應仍屬未遂，公訴人認係既遂，
    尚有誤會，被告實施恐嚇取財行為僅止於未遂，爰按既遂犯之刑減輕之。公訴人
    認被告係夥同不詳姓名年籍之三名成年男子共同為上述恐嚇取財犯行云云。惟查
    被告始終供稱案發時僅伊一人與被害人甲○○在場爭吵，是吵架後始有多人旁觀
    等語，而被害人甲○○於警訊時先指稱：「當天我在發生地擺民俗療法攤位，乙
    ○○即手持一支木棍，前來要向我拿三千元，‧‧‧‧」等語。於偵查時則稱：
    「八十九年四月一日六時四十五分許他來我擺的攤位，就向我要三千元，我就說
    我並沒有欠你錢，他就自己一個人將我的攤子弄倒，旁邊並有一個人在助勢，‧
    ‧‧‧」等語。於本院審理時又改稱：大概只有一個人去等語（本院九十年十月
    二十六日訊問筆錄）。其前後所稱究係幾人對其實施恐嚇取財行為，反覆不一，
    而質之被告亦供稱當時僅其一人至被害人攤位，基於案重初供，應認被害人於警
    訊初訊所指稱當時僅被告一人對其實施恐嚇取財行為，與事實相符，起訴書認係
    被告係夥同不詳姓名年籍之三名成年男子共同為之，容有未當，併予敘明。
三、原審認被告罪證明確，予以論罪科刑，固非無見，惟查被告實施本件恐嚇取財行
    為係其一人所為，而非與不詳姓名年籍之三名成年男子共同為之，有如上述。原
    判決認被告係與另不詳姓名年籍之三名成年男子共同為之，而成立共同正犯，容
    有未當。被告上訴仍執陳詞否認犯罪，其上訴雖無理由，惟原判決既有未當，應
    由本院撤銷改判，爰審酌被告之前科素行、為索取三千元不遂，毆打高齡七十七
    歲之被害人及犯罪後否認犯行、尚無悔意等一切情狀，量處有期徒刑十月，另關
    於本件犯罪所用之木棍一支，被告否認為其所有，其他查無證據足證為其所有，
    爰不為宣告沒收，附此敘明。
據上論斷，應依刑事訴訟法第三百六十九條第一項前段、第三百六十四條、第二百九
十九條第一項前段，刑法第三百四十六條第三項、第一項、第二十六條前段，罰金罰
鍰提高標準條例第一條，判決如主文。
本案經檢察官吳慎志到庭執行職務。
中      華      民      國    九十      年     十一     月     十五     日
                              臺灣高等法院刑事第十七庭
                                  審判長法  官  陳  正  雄
                                        法  官  許  宗  和
                                        法  官  許  錦  印
右正本證明與原本無異。
不得上訴。
                                        書記官  楊  妙  恩
中      華      民      國     九十     年    十一    月    十九        日
附錄本判決論罪科刑法條全文：
刑法第三百四十六條：
意圖為自己或第三人不法之所有，以恐嚇使人將本人或第三人之物交付者，處六月以
上五年以下有期徒刑，得併科一千元以下罰金。
以前項方法得財產上不法之利益，或使第三人得之者，亦同。
前二項之未遂犯罰之。


司法院資訊處製作；財團法人民間司法改革基金會備份。
